【裁判字號】    94,簡,845
【裁判日期】    950223
【裁判案由】    綜合所得稅
【裁判全文】
臺北高等行政法院判決
                                     94年度簡字第00845號
原      告  甲○○
被      告  財政部臺北市國稅局
代  表  人  張盛和（局長）
訴訟代理人  丙○○
上列當事人間因綜合所得稅事件，原告不服財政部中華民國94年
8月23日台財訴字第09413012440號訴願決定（案號：第00000000
號），提起行政訴訟。本院判決如下：
    主  文
原告之訴駁回。
訴訟費用由原告負擔。
    事  實
一、事實概要：原告民國（下同）90年度綜合所得稅結算申報，
    短漏報其配偶王雅蒂及受其扶養親屬乙○○○營利、執行業
    務、利息及退職等所得計新臺幣（下同）745,060元，致短
    漏所得稅額46,301元，案經被告所屬士林稽徵所查得，遂依
    規定按所漏稅額處以罰鍰9,200元。原告就罰鍰部分不服，
    申請復查，經被告以94年3 月11日財北國稅法字第09402331
    57號復查決定，駁回其申請，原告仍未甘服，提起訴願，亦
    遭決定駁回，遂向本院提起行政訴訟。
二、兩造聲明：
  (一)原告聲明：
    1.訴願決定及原處分均撤銷。
    2.訴訟費用由被告負擔。
  (二)被告聲明：
    1.駁回原告之訴。
    2.訴訟費用由原告負擔。
三、兩造之爭點：
  原告主張其依向被告申請其申報戶內每位家人之所得資料彙總
  表，如實申報綜所稅，如有漏報，係被告提供之資料不全所致
  ，不應受罰，是否可採？
  (一)原告主張：自90年度起，財政部推廣網路報稅，並以便民為
    精神，提供彙總表予納稅義務人，但卻未提醒民眾網路資料
    可能不正確，原告善意信賴被告提供之報稅資料，因而造成
    漏報，立刻在補繳期限內完成補繳，被告仍執意為罰鍰處分
    ，顯失公平，無法令人信服。
  (二)被告主張：
    1.本件被告初查以原告90年度綜合所得稅結算申報，短漏報
      其配偶王雅蒂及受其扶養親屬乙○○○營利、執行業務、
      利息及退職等所得計745,060元，核有短漏稅額46,301元
      。原處分乃按規定，酌情輕處0.2倍罰鍰9,200元（計算式
      ：46, 301×0.2 = 9,260；計至百元止）。
    2.經查原告配偶及受其扶養親屬當年度有營利、執行業務、
      利息及退職等所得計745,060元，此有卷附各類所得扣繳
      暨免扣繳憑單、股利憑單可稽，且為原告所不爭，是其即
      應依所得稅法第71條規定併入其當年度綜合所得稅辦理申
      報；原告雖以向稅捐稽徵機關調閱所得資料為申報之依據
      ，惟該所得資料僅係稅捐稽徵機關基於便民服務之美意，
      提供納稅義務人辦理綜合所得稅結算申報之參考，尚難據
      為免罰之理由，是原告漏報上開系爭所得乃屬不爭之事實
      ，其因未履行上開注意義務致生漏稅之違章，被告原處分
      考量原告之違章程度處以法定2倍以下之0.2倍罰鍰，已為
      適切裁罰，自屬有據；從而原處罰鍰9,200元，並無不合
      ，應予維持。
    理  由
一、按「納稅義務人應於每年5月1日起至5月31日止，填具結算
    申報書，向該管稽徵機關，申報其上1年度內構成綜合所得
    總額…，以及有關減免、扣除之事實，並應依其全年應納稅
    額減除…尚未抵繳之扣繳稅額及可扣抵稅額，計算其應納之
    結算稅額，於申報前自行繳納。…」及「納稅義務人已依本
    法規定辦理結算申報，但對依本法規定應申報課稅之所得額
    有漏報或短報情事者，處以所漏稅額2倍以下之罰鍰。」為
    行為時所得稅法第71條第1項及第110條第1項所明定。
二、本件原告90年度綜合所得稅結算申報，短漏報其配偶王雅蒂
    及受其扶養親屬乙○○○營利、執行業務、利息及退職等所
    得計745,060元，致短漏所得稅額46,301元，案經被告所屬
    士林稽徵所查得，遂依規定按所漏稅額處以罰鍰9,200元。
    原告就罰鍰部分不服，循序申請復查，提起訴願，均遭決定
    駁回，復起訴主張其依向被告申請其申報戶內每位家人之所
    得資料彙總表，如實申報綜所稅，如有漏報，係被告提供之
    資料不全所致，不應受罰，詳如其起訴狀事實欄所載理由等
    語。
三、查原告90年度綜合所得稅結算申報，漏報其配偶王雅蒂及扶
    養親屬乙○○○之營利、利息、執行業務及退職等所得計
    745,060元，此有扣繳憑單、股利憑單、執行業務收入未設
    帳電腦核定清單及綜所稅結算申報書，核定通知書等資料附
    原處分卷可稽，復為原告所不否認，自堪認為真實，原告對
    於被處罰鍰部分表示不服，主張其係依被告所提供之所得資
    料彙總表，如實辦理結算申報，如有漏報，係被告提供之資
    料不全所致，原告並無故意、過失，不應受罰云云。惟查原
    就其漏報之前述各項所得，本應注意並能注意，而竟疏未注
    意一併誠實申報，漏報筆數、金額均非少數，足證其漏報前
    述所得745,000 元，縱非故意，亦難認無過失，原告尚難以
    稅捐機關所提供資料不全，而解免其依法誠實自動申報義務
    ，從而被告按所漏稅額46,301元酌情處0.2 倍罰鍰9,200 元
    （計至百元止，計算式：46,301×0.2 ＝9,260）， 揆諸首
    揭規定及說明，自無不合，訴願決定，予以維持，亦無不妥
    ，原告起訴意旨，非有理由，應予駁回。
四、據上論結，本件原告之訴為無理由，依行政訴訟法第236條
    、第98條第3項前段，判決如主文。
中    華    民    國    95    年     2    月   23    日
                          第 一 庭  法  官  黃本仁
上為正本係照原本作成。
本件以訴訟事件所涉及之法律見解具有原則性者為限，始得於本
判決送達後20日內向本院提出上訴狀並表明上訴理由，如已於本
判決宣示後送達前提起上訴者，應於判決送達後二十日內補具上
訴理由（均按他造人數附繕本），且經最高行政法院許可後方得
上訴。
中    華    民    國    95    年     2    月   23     日
                                    書記官  徐子嵐


司法院資訊處製作；財團法人民間司法改革基金會備份。
